臺灣高雄地方法院刑事判決　　　　　　　　　　　　九十一年度易字第二八七六號
　　公訴人　臺灣高雄地方法院檢察署檢察官
　　被　告　乙○○
右列被告因違反著作權法案件，經檢察官提起公訴（九十一年度偵字第一二九二五號
），暨併案審理（九十一偵字一九九九九號），本院判決如左：
    主  文
乙○○共同以明知為侵害著作權之物，意圖營利而交付之方法，侵害他人之著作權為
常業，處有期徒刑壹年拾月。緩刑伍年。
扣案如附表一、二所示之音樂光碟片參佰柒拾陸片、影音光碟片玖拾片及其他音樂光
碟片參佰壹拾片、影音光碟片壹佰壹拾片，暨投錢桶壹個、價格標示牌壹面，均沒收
之。
    事  實
一、乙○○明知綽號「哥仔」之不詳姓名年籍成年男子，係以販賣未得錄音著作財產
    權人同意或授權，而擅自重製侵害前揭著作財產權之盜版音樂光碟片為業，竟仍
    自民國九十一年二月間起，以日薪新臺幣（下同）一千至二千元不等之代價受僱
    於「哥仔」，並與之共同基於意圖營利之犯意聯絡，自同日起，由「哥仔」提供
    其包含如附表一所示，未經如附表一所示錄音著作財產權人同意，而擅自重製侵
    害著作財產權之大量盜版音樂光碟片，在高雄縣鳳山市○○○路與文化路交岔路
    口附近之夜市擺設攤位，以每片音樂光碟片一百元之價格，販售予不特定顧客營
    利，而以之為常業。嗣於九十一年六月十三日十九時許，為警在上址當場查獲，
    並扣得「哥仔」與乙○○共同所有如附表一所示未及賣出之盜版音樂光碟片三百
    七十六片及販賣盜版音樂光碟片所用之投錢桶一個。
二、乙○○為警查獲後，仍不知記取教訓，復承前揭常業意圖營利之犯意，與莊名勝
    （另由臺灣高雄地方法院檢察署檢察官提起公訴）及其他不詳姓名年籍成年男子
    五人，共同於九十一年九月五日十七時許，以車牌號碼ＸＥ─五五五二號自用小
    貨車，將其等所有如附表二所示，未經視聽著作財產權人得利影視股份有限公司
    （下稱「得利公司」）同意，而擅自重製侵害著作財產權之盜版影音光碟片九十
    片，及其他不詳錄音、視聽著作財產權人之音樂光碟片三百十片、影音光碟片一
    百十片，載運至高雄縣鳳山市○○路青年夜市對面之文德兒童公園旁，再於同日
    十七時三十分許，以手推車推送至青年夜市，欲擺設攤位，以每片音樂及影音光
    碟片一百元之價格，販售予不特定顧客營利。嗣於同日十七時四十五分許，其等
    尚未陳列完畢之時，即為警在上址當場查獲，並扣得其等共同所有如附表二所示
    之盜版影音光碟片九十片，及其他音樂光碟片三百十片、影音光碟片一百十片，
    暨其等共同所有預備販賣前揭光碟片所用之價格標示牌一面。
三、案經滾石國際音樂股份有限公司、上華國際企業股份有限公司、福茂唱片音樂股
    份有限公司、科藝百代股份有限公司、博德曼股份有限公司、豐華唱片股份有限
    公司、新力哥倫比亞音樂股份有限公司、華納國際音樂股份有限公司、魔岩唱片
    股份有限公司、艾迴股份有限公司及華研國際音樂股份有限公司訴由高雄市政府
    警察局新興分局移送臺灣高雄地方法院檢察署檢察官偵查起訴，暨得利公司訴由
    高雄縣警察局仁武分局報告臺灣高雄地方法院檢察署檢察官併案審理。
    理  由
一、訊據被告乙○○坦承右揭自九十一年二月間起同年六月十三日止，受僱於「哥仔
    」販賣盜版音樂光碟片等情，核與告訴人滾石國際音樂股份有限公司、上華國際
    企業股份有限公司、福茂唱片音樂股份有限公司、科藝百代股份有限公司、博德
    曼股份有限公司、豐華唱片股份有限公司、新力哥倫比亞音樂股份有限公司、華
    納國際音樂股份有限公司、魔岩唱片股份有限公司、艾迴股份有限公司及華研國
    際音樂股份有限公司之共同代理人甲○○於警訊時指訴之情節大致相符，而如附
    表一所示音樂光碟片內之錄音著作著作財產權，確分屬前揭公司，亦有卷附之權
    利證件清冊可按。此外，復有如附表一所示之盜版音樂光碟片共三百七十六片，
    暨販賣盜版音樂光碟片所用之投錢桶一個扣案可資佐證，事證明確，被告此部分
    犯行洵堪認定。
二、又被告固不否認九十一年九月五日十七時四十五分許，在高雄縣鳳山市○○路青
    年夜市遭警查獲等情，惟矢口否認有何與共犯莊名勝及其他不詳姓名年籍成年男
    子五人，共同違反著作權法犯行，辯稱：當天伊與莊名勝要回家，經過該處，莫
    明遭警逮捕，查獲之盜版音樂及影音光碟片等物，伊不知是何人所有等云云。經
    查：本件被告如何與共犯莊名勝及其他不詳姓名年籍成年男子五人，共同違反著
    作權法等情，業據證人即現場查獲員警羅瑞勝於偵查時到庭證述明確，而附表二
    所示之影音光碟片內之視聽著作著作財產權，確屬告訴人得利公司，亦有卷附之
    權利證件清冊可按，被告雖以前揭情詞置辯，惟證人羅瑞勝既證稱：當時伊與同
    事騎乘機車經過高雄縣鳳山市文德兒童公園旁，看到三名男子行跡可疑，我們就
    騎乘機車在附近繞行，暗中觀察他們行蹤，見公園後面停放一部紅色箱型車，車
    旁之手推車放置一些光碟片及價錢牌，我們即停在距離該箱型車約十五公尺遠處
    之一部拖車後面觀察，經過約十五分鐘，看見有七名男子從公園走近該箱型車，
    其中三人先將架子搬至青年夜市內，一人站立在箱型車前之馬路上把風，剩餘三
    人再將放有光碟片之手推車推到馬路上，與把風之男子會合，共同推往青年夜市
    ，我們即趁機上前盤查，抓住其中莊名勝及乙○○二人等語明確（見九十一年九
    月十三日偵查筆錄），加以共犯莊名勝於警訊時亦供稱：伊當時在現場一部紅色
    自小客車前，看乙○○到車後弄盜版光碟好了沒有等語（見九十一年九月五日警
    訊筆錄），足見被告所辯，尚不足採信。此外，復有如附表二所示之盜版影音光
    碟片九十片，及其他音樂光碟片三百十片、影音光碟片一百十片，暨價格標示牌
    一面扣案可資佐證，事證明確，被告此部分犯行亦堪認定，應依法加以論科。
三、按刑法上所謂常業犯，係指反覆以同種類之行為目的之社會活動之職業性犯罪而
    言，亦即恃犯罪以維生，縱令同時兼操其他職業，仍無礙其為常業犯罪，非謂常
    業犯必須別無其他正當職業始克構成，最高法院八十二年度臺上字第二０七一號
    判例可資參照。本件被告販賣或預備販賣之盜版音樂及影音光碟片數量龐大、種
    類繁多，且其供稱九十一年二月間起至九十一年六月十三日查獲為止，均無其他
    工作，顯見其確恃販賣盜版光碟片為生，並以之為常業無疑，是核被告所為，係
    犯著作權法第九十四條之以犯同法第九十三條第三款及同法第八十七條第二款之
    明知為侵害著作權之物，意圖營利而交付之方法，侵害他人之著作權為常業罪。
    公訴意旨認被告非屬常業犯，雖稍有未洽，惟基本事實同一，本院自應予以審理
    ，並變更起訴法條。又被告明知為侵害著作權之物，意圖販賣散布而陳列、持有
    之行為，係前揭常業販賣行為之階段行為，自無庸再論另予論罪。又其分別與綽
    號「哥仔」、共犯莊名勝及其他不詳姓名年籍成年男子，就前揭犯行具有犯意聯
    絡及行為分擔，應論以共同正犯。又其以一行為，同時侵害上舉告訴人錄音及視
    聽著作財產權，觸犯構成要件相同之罪名，應依刑法第五十五條之規定，論以想
    像競合犯。公訴意旨對被告九十一年九月五日遭查獲部分，雖未及提起公訴，惟
    被告此部分犯行，既與首揭起訴部分有實質上一罪關係，本院自得併予審理。爰
    審酌被告之犯罪動機、目的、手段及其生活狀況、品行、智識程度、其漠視他人
    著作財產權及對社會善良風俗所生之危害，暨其販賣之盜版光碟片數量龐大，於
    九十一年六月十三日遭查獲後，再度犯罪，整體犯罪情節非微，復未能坦承全部
    犯行等一切情狀，量處如主文所示之刑，以示儆懲。末按，被告前未曾受有期徒
    刑以上刑之宣告，有臺灣高等法院被告全國前案紀錄表可按，其因一時失慮，偶
    罹刑典，經此偵審程序後，當知所警惕，信無再犯之虞，併審酌其年僅十九歲，
    前途尚大有可為，本院因認所宣告之刑以暫不執行為適當，併予宣告緩刑五年，
    以啟自新。扣案如附一、二所示之音樂光碟片三百七十六片、影音光碟片九十片
    及其他音樂光碟片三百十片、影音光碟片一百十片，暨投錢桶一個、價格標示牌
    一面，均為被告與綽號「哥仔」、共犯莊名勝及其他不詳姓名年籍成年男子共同
    所有供犯本罪所用或預備供犯本罪所用之物，併依刑法第三十八條第一項第二款
    規定，宣告沒收之。
據上論斷，應依刑事訴訟法第二百九十九條第一項前段、第三百條，著作權法第九十
四條、第九十三條第三款、第八十七條第二款，刑法第十一條前段、第二十八條、第
五十五條、第七十四條第一款，第三十八條第一項第二款，判決如主文。
本案經檢察官曾靖雅到庭執行職務。
中      華      民      國    九十一    年     十二     月    三十一    日
                                臺灣高雄地方法院刑事第五庭
                                  法  官    劉傑民
右為正本證明與原本無異。
如不服本判決，應於送達後十日內，向本院提出上訴狀。
                                  書記官    林秀珍
中      華      民      國    九十一    年     十二     月    三十一    日
附錄：本判決論罪科刑法條
著作權法第八十七條：
有左列情形之一者，視為侵害著作權或製版權：
二、明知為侵害著作權或製版權之物，而散布或意圖散布而陳列或持有或意圖營利而
    交付者。
著作權法第九十三條：
有左列情形之一者，處二年以下有期徒刑，得併科新臺幣十萬元以下罰金：
三、以第八十七條各款方法之一侵害他人之著作權者。
著作權法第九十四條：
以犯第九十一條、第九十二條或第九十三條之罪為常業者，處一年以上七年以下有期
徒刑，得併科新臺幣四十五萬元以下罰金。
